【裁判字號】    89,秩抗,1
【裁判日期】    890731
【裁判案由】    社會秩序維護法
【裁判全文】
臺灣嘉義地方法院刑事裁定                            八十九年度秩抗字第一號
    移
    抗告人    甲○○
右列抗告人因違反社會秩序維護法案件，不服臺灣嘉義地方法院嘉義簡易庭中華民國
八十九年三月三十一日裁定（八十九年度嘉秩字第一三號），提起抗告，本院裁定如
左：
    主  文
抗告駁回。
    理  由
一、原裁定以抗告人甲○○於民國八十九年二月十四日至同年月十七日，在嘉義市政
    府新聞股、嘉義市警察局、嘉義市○○○○○路中國國民黨連蕭競選總部等處，
    以印有「全台唯一能預測天災地震的奇能異士─香慧法師」、「話說八十六年起
    三年之內天災人禍不斷.... 」、「自八十七年六月以來，其就得知八十七年的
    台灣將是天災人禍將不斷而來... 」、「二０００年總統選舉的各項活動必須全
    面暫停... 」等語之傳單散佈謠言，足以影響公共之安寧，已據抗告人在警訊中
    承認實在，核與嘉義市警察局第二分局之查獲經過相符，且有扣案之傳單十五份
    為證，因認抗告人甲○○有觸犯社會秩序維護法第六十三條第一項第五款之行為
    ，並依社會秩序維護法第四十五條第二項、第六十三條第一項第五款、第二十二
    條，裁定抗告人處罰鍰新臺幣六千元，扣案傳單十五份沒入之。
二、抗告意旨略以：於八十九年二月中旬持扣案傳單至嘉義市政府新聞股、市警局及
    國民黨連蕭競選總部，係欲邀請記者來探訪有關一九九九年（民國八十九年）各
    項事件發生原因，並非有散佈謠言之行為等語。
三、按散佈謠言，足以影響公共之安寧者，處三日以下拘留或新台幣三萬元以下罰鍰
    ；社會秩序維護法第六十三條第一項第五款定有明文；又供違反本法行為所用之
    物，以行為人所有者為限，得沒入之；社會秩序維護法第二十二條第三項前段亦
    有明文。經查：本件抗告人於八十九年二月十四日委託嘉義市○○路一間印製廠
    印製如扣案內容之傳單二百份，而後抗告人於八十九年二月十四日上午九時許，
    拿十幾份其所印製之傳單至嘉義市政府新聞股散發予記者閱覽，八十九年二月十
    六日上午十一時許拿十份傳單至嘉義市○○路嘉義市警察局外散發予某位中年男
    子，又於八十九年二月十七日上午十時許，亦拿十幾份傳單至嘉義市○○路中國
    國民黨連蕭競選總部給一位男子之事實，業據抗告人於警訊中供述在卷，復有扣
    案傳單十五份在卷可稽，而據抗告人自陳印製共二百份傳單，然僅剩餘扣案傳單
    十五份，顯見抗告人散發該傳單予不特定人之行為，可認為真實；另據扣案之抗
    告人所散佈傳單之內容所載，抗告人自稱「香慧法師」，謂其自八十六年起即能
    預測未來將發生的未知事件，自八十六年起三年內天災人禍不斷，如飛機墜機、
    地震災害等，其均能預先預測，並舉中華航空公司大園空難事件、九二一集集大
    地震、十二一嘉義大地震等大眾所知之災難為例，謂其均事先已得知訊息云云，
    又謂自八十七年六月以來，其知悉八十八年的台灣將是天災人禍不斷而來，各界
    可致電且免費詢問之，又二０００年（民國八十九年）總統選舉的各項活動必須
    全面暫停，全力以救援災民為重，不要再作無謂的各種宣傳、造勢活動云云，此
    皆有扣案傳單十五份在卷可證；按抗告人所散發之傳單內容記載以九二一大地震
    等災害為例，謂其能預測未來災害，更在八十九年二月間總統選舉競選期間，公
    然宣傳總統選舉各項活動必須全面停止等語，適逢台灣經歷九二一大地震、十二
    一大地震等重大災害，社會大眾對於地震天災之發生充滿驚懼之際，抗告人以此
    作為宣傳，顯然足以影響公共之安寧；此亦可由抗告人於警訊中陳稱有民眾當面
    詢問如何才能躲過二千年的大災難等問題可證，足認已有民眾對於被告所宣傳之
    內容，產生畏懼；抗告人雖辯稱其非有散佈謠言之行為云云，然抗告人不僅未能
    舉證說明其確能預測地震等天災之發生，況依公眾皆知之事實，依現行之科技，
    並無法對地震天災作有效之預測，抗告人自稱其能預測地震之發生，顯係不實，
    抗告人上揭所辯，係卸責之詞，不足採信，其違反社會秩序維護法之犯行洵堪認
    定；是原審以抗告人所為係散佈謠言，足以影響公共之安寧，依社會秩序維護法
    第六十三條第一項第五款、第二十二條裁定處罰新臺幣六千元，並沒入扣案之傳
    單十五份，核無不當。抗告意旨仍執前詞，任意指摘原裁定不當，並請求撤銷原
    裁定為無理由，應予駁回。
四、據上論斷，應依社會秩序維護法第九十二條，刑事訴訟法第四百五十五條之一第
    四項、第五項、第四百十二條裁定如主文。
中    華    民    國      八十九    年      七    月      三十一   日
                                      臺灣嘉義地方法院刑事第二庭
                                          審判長法  官  趙  文  淵
                                                法  官  張  育  彰
                                                法  官  陳  杰  正
右正本證明與原本無異。
本裁定不得抗告
中    華    民    國      八十九    年      七    月      三十一   日
                    書記官  李  彩  娥


司法院資訊處製作；財團法人民間司法改革基金會備份。
